臺灣高等法院刑事判決　　　　　　　　　　　　　　九十年度上訴字第三九二號
　　上　訴　人
　　即　被　告　甲○○
右上訴人因違反著作權法案件，不服臺灣臺北地方法院八十八年度訴更（一）字第八
號，中華民國九十年十月十二日第一審判決（起訴案號：臺灣臺中地方法院檢察署八
十五年度偵字第二０四三八號，併辦案號：臺灣臺北地方法院檢察署八十八年度偵字
第一三六九０號）提起上訴，本院判決如左：
    主  文
原判決撤銷。
甲○○連續明知為侵害著作權之物而意圖營利而以交付之方法侵害他人之著作權，累
犯，處有期徒刑柒月。
扣案之盜版電腦程式光碟片捌拾伍片、盜版光碟片目錄肆佰壹拾伍份及盜版光碟目錄
簿冊參本均沒收。
    事  實
一、甲○○於民國八十三年十一月間，因違反公司法案件，經原審判處有期徒刑六月
    確定，於同年十二月二十八日易科罰金執行完畢。仍不知悔改，基於營利之概括
    意思，而連續為下列犯行：
  (一)明知如附表一所示之「Ｄｏｓ６．２２」等電腦程式著作（電腦程式著作名稱及
    著作權人均詳如附表一所示），分別係如附表一所示之美商微軟公司（Ｍｉｃｒ
    ｏｓｏｆｔＣｏｒｐｏｒａｔｉｏｎ）、友立資訊股份有限公司、新人類資訊科
    技股份有限公司、美商ＢｏｒＬａｎｄ公司、碁峰資訊股份有限公司、美商Ｎｅ
    ｔｓｃａｐｅ公司、趨勢科技股份有限公司、資訊工業策進會、美商蓮花開發公
    司（ＬｏｔｕｓＤｅｖｅｌｏｐｍｅｎｔＣｏｒｐｏｒａｔｉｏｎ）、美商歐克
    特公司（ＡｕｔｏｄｅｓｋＩｎｃ．）、正航資訊股份有限公司及倚天資訊股份
    有限公司等十二家公司享有著作權之電腦程式著作，竟基於意圖營利之犯意，自
    八十五年六月七日（公訴人誤為八十五年五月間）起，在台北市中正區光華商場
    某攤位，向台北市新羽公司負責人林善惠（違反著作權法部分業經台灣高等法院
    台中分院以八十六年度上訴字第一五九二、一五九三號判處有期徒刑五年在案）
    以每片新台幣（下同）二百元至三百元不等之價格販入上開未經如附表一所示之
    美商微軟公司等公司同意或授權重製之盜版電腦程式光碟片共二百十片，繼將之
    陳列在其台北市中正區光華商場某處擺設之攤位上，再以每片五百元至八百元不
    等之價格出售交付該等非法重製之盜版電腦程式光碟片予不特定人。嗣於八十五
    年八月二十日十八時十分許，為台灣台中地方法院檢察署檢察官指揮法務部調查
    局台北市調查處在台北市○○○路○段五十號三樓之一搜索查獲，並當場扣得其
    所有之盜版電腦程式光碟片七十片。
  (二)又明知如附表二所示之「Ｐｃ—ｃｉｌｌｉｎ９７」等電腦程式著作（電腦程式
    著作名稱及著作權人均詳如附表二所示），分別係如附表二所示之趨勢科技股份
    有限公司、美商微軟公司、倚天資訊股份有限公司、導學公司等四家公司享有著
    作權之電腦程式著作，竟自八十五年十一月間某日起，在不詳處所，向姓名年籍
    不詳綽號「小黑」之成年男子以每片二百元至三百元不等之價格販入上開未經如
    附表二所示之趨勢科技股份有限公司等公司同意或授權重製之盜版電腦程式光碟
    片多片，繼將之陳列在其台北市中正區光華商場某處擺設之攤位上，再以每片九
    百元之價格出售交付該等非法重製之盜版電腦程式光碟片予不特定人。嗣於八十
    六年八月二十六日十四時二十分許，為警在台北市○○路十八號七樓七０一室查
    獲，並扣得其所有之盜版電腦程式光碟片十五片、無程式之光碟片十九片、盜版
    光碟片目錄四百十五份及盜版光碟目錄簿冊三本。
二、案經法務部調查局台北市調查處報請台灣台中地方法院檢察署檢察官偵查起訴暨
    移送併案審理後，由台灣台中地方法院判決本件管轄錯誤並移送台灣台北地方法
    院審理。
    理  由
一、訊據上訴人即被告甲○○對於如事實欄一、(一)及事實欄一、(二)所載之時、地出售
    交付侵害著作權之盜版電腦程式光碟片之事實坦承不諱，並業據告訴代理人乙○
    ○於原審指訴綦詳，又有中華民國資訊產品反仿冒聯盟八十八年三月十二日（八
    八）聯盟字第００三號函暨檢附之文件在卷可參（見臺灣臺中地方法院八十六年
    度訴字第一六七四號卷第六七至六九頁），復有被告第一次為警查獲之盜版電腦
    程式光碟片七十片及第二次為警查獲之有電腦程式之盜版電腦程式光碟片十五片
    （以上合計共八十五片）、盜版光碟片目錄四百十五份暨盜版光碟目錄簿冊三本
    扣案足資佐證。被告之自白與事實相符，事證明確，被告犯行堪予認定，應予依
    法論科。
二、核被告甲○○所為，係犯違反著作權法第九十三條第三款、第八十七條第二款之
    明知為侵害著作權之物而意圖營利而交付之方法侵害他人之著作權之罪。其多次
    行為，方法相同，犯構成要件同一之罪，顯係基於概括之意思，應依連續犯之規
    定論以一罪，加重其刑。公訴人認係犯同法第九十四條以犯同法第九十三條第三
    款、第八十七條第二款之常業犯，即有未洽（詳下述），應為起訴法條之變更。
    公訴人又指被告與林善惠為共同正犯云云，惟被告自林善惠處購入如事實欄一、
    (一)所載之盜版電腦程式光碟片後，與林善惠之關係即為終了，被告購入後以何價
    格再為販賣，在何處以何方法販賣，均屬被告之個人行為，林善惠衡情應無何置
    喙餘地，被告與林善惠間實無何犯意聯絡及行為分擔而言，被告所為應係單獨觸
    犯上揭罪名，而與林善惠無涉，則公訴人認被告與林善惠係共犯云云，即顯有誤
    會，附此敘明。至移送併案審理部分（台灣台北地方法院檢察署八十八年度偵字
    第一三六九０號），雖未經公訴人起訴，然與起訴部分具有實質上一罪關係，自
    為起訴效力所及，自得併予審理，附此敘明。
三、原審因此予以論罪科刑，固非無見。然查：原判決以被告每月之工作平均收入僅
    三萬元耳，而被告自八十五年六月七日起至同年八月二十日止，出售盜版電腦程
    式光碟片，以每片二百元至三百元不等之價格計算，共計販入二百十片，再以每
    片五百元至八百元之價格出售交付一百四十片予不特定人，猶剩七十片扣案，則
    被告每月販賣盜版電腦程式光碟片之收入至少約計一萬五千餘元以上，顯為被告
    之主要收入來源之一；況被告亦坦認其每星期約去光華商場擺攤二次，因而認定
    被告顯有以出售交付該等盜版電腦程式光碟片為常業。惟按所謂常業犯，係指以
    犯罪為職業並恃之以維生而言。侵害著作權之常業犯，雖不必以侵害著作權為唯
    一之謀生方法，仍應有以侵害著作權恃為主要之營生，亦即以犯罪不法所得為其
    主要生活依據之一，始克相當（最高法院八十四年度台上字第五０六三號判決參
    照）。查被告甲○○於上開行為時，係任福臨食品實業有限公司之董事同時並任
    職於公司，平均月入至少三萬餘元以上，此有被告提出該公司執照及所得稅扣繳
    憑單附卷可憑（見原審卷第五七、五八頁），被告既有經常性之職業收入，所得
    又高於上述販售碟片收入，已足供生活所需。況被告於光華商場並無固定之攤位
    ，每週到光華商場僅一、二次為進出貨品，且扣案物係在其住居所查獲，則被告
    並非以在該商場反覆為同一販售盜版碟片為職業性犯罪。自不能遽認被告係以此
    為主要營生之犯罪。從而起訴書及原審認定被告以犯侵害著作權之罪為常業，即
    有未洽，起訴書法條應予變更，應由本院予以撤銷改判。又本案已就被訴常業犯
    為調查審理，並令被告為辯解，任其完整陳述，則實質上較輕之連續犯已包含在
    內，被告已自白本案連續侵占著作權之犯罪，則未再告知變更較輕而為常業犯所
    含之犯罪，即不影響被告防禦辯解之機會，亦無違刑事訴訟法第九十五條第一款
    訓示規定之意旨，亦併此敘明。
四、原審予以論罪科刑，固非無見，然原判決仍論以被告以侵害著作權為常業犯，即
    有未洽。被告上訴指摘原判決此部分為不當，即有理由，應由本院予以撤銷。又
    被告於八十三年十一月間因違反公司法案件，經原審判處有期徒刑六月確定，於
    同年十二月二十八日易科罰金執行完畢，有本院被告全國前案記錄表一份在卷可
    稽，其前受有期徒刑之執行完畢後，五年內再犯本件有期徒刑以上之罪，為累犯
    ，應依刑法第四十七條之規定，加重其刑。爰依上說明並審酌被告為謀己利，任
    意侵害他人智慧財產權，助長現今社會日益橫行之侵害智慧財產權歪風，及其素
    行、手段、智識程度、生活狀況暨犯罪後之態度等一切情狀，量處如主文所示之
    刑，以示懲儆。至被告第一次為警查獲之盜版電腦程式光碟片七十片及第二次為
    警查獲之有電腦程式之盜版電腦程式光碟片十五片（合計共八十五片）、盜版光
    碟片目錄四百十五份暨盜版光碟目錄簿冊三本，係被告所有，業據被告供陳在卷
    ，復為供犯罪所用之物，爰依刑法第三十八條第一項第二款規定宣告沒收。至無
    程式之光碟片十九片，雖為被告所有，然既無任何程式，顯非供犯罪所用之物，
    爰不宣告沒收，附此敘明。
據上論斷，應依刑事訴訟法第三百六十九條第一項前段、第三百六十四條、第三百條
、第二百九十九條第一項前段，著作權法第九十三條第三款、第八十七條第二款，刑
法第十一條前段、第四十七條、第三十八條第一項第二款，判決如主文。
本案經檢察官費玲玲到庭執行職務。
中    華    民    國    九十一    年       一       月       十四       日
                              臺灣高等法院智慧財產庭
                                  審判長法  官  蔡    燉
                                        法  官  盧  彥  如
                                        法  官  黃  聰  明
右正本證明與原本無異。
檢察官如不服本判決應於收受送達後十日內向本院提出上訴書狀，其未敘述上訴之理
由者並得於提起上訴後十日內向本院補提理由書（均須按他造當事人之人數附繕本）
。
                                        書記官  錢  艷  鳳
中    華    民    國    九十一    年        一      月        十四      日
